【裁判字號】    90,簡,8
【裁判日期】    900426
【裁判案由】    侵權行為損害賠償等
【裁判全文】
臺灣臺北地方法院民事判決  九十年度簡字第八號
    原      告  乙○○
    訴訟代理人  楊嘉中律師
    被      告  甲○○      住台北市○○街四十巷二六弄三號
    訴訟代理人  游孟輝律師
右當事人間請求侵權行為損害賠償等事件，本院判決如左：
    主    文
原告之訴及假執行之聲請均駁回。
訴訟費用由原告負擔。
    事    實
甲、原告方面：
一、聲明：
    被告應給付原告新台幣（下同）四十萬元及自起訴狀繕本送達翌日即民國九十年
    二月二日起至清償日止，按週年利率百分之五計算之利息；及以供擔保為條件之
    假執行宣告。
二、陳述：
    原告於八十三年間與被告及訴外人陳仁德、嘉益營造廠負責人及另一吳姓挖土機
    業者合夥，每人出資新台幣（下同）六十萬元，並以訴外人陳仁德為合夥業務執
    行人兼會計，以嘉益營造廠名義標得坪林鄉坪林尾擋土墻工程，該工程於八十三
    年四、五月間完成並清算結案，清算後每人扣除出資款可得盈利四十萬元，訴外
    人陳仁德將原告應得之合夥清算盈利交付被告轉交，惟被告竟將該款項侵占入己
    ，爰依侵權行為、不當得利及物上請求權之法律關係，請求被告給付四十萬元及
    法定遲延利息。
三、證據：
    提出清算單、醫院收據；並聲請訊問證人陳仁德。
乙、被告方面：
一、聲明：駁回原告之訴；及以供擔保為條件之免假執行宣告。
二、陳述：
    兩造間並無合夥關係存在，被告亦未侵占原告任何款項；原告依侵權行為法律關
    係提起本訴，其請求權時效已消滅；原告為訴之追加，被告不同意。
    理    由
一、程序方面：
    本件訴訟標的金額因原告減縮應受判決事項之聲明而未逾五十萬元，應適用簡易
    訴訟程序；又簡易案件，原告於起訴時，得僅表明請求之原因事實，為民事訴訟
    法第四百二十八條第一項所明定。原告起訴時雖主張依侵權行為之法律關係請求
    ，惟因簡易案件不以記載訴訟標的為必要，故其於訴狀送達後，追加不當得利及
    物上請求權之法律關係，於法並無不合。
二、實體方面：
    原告主張伊於八十三年間與被告及訴外人陳仁德等計五人合夥，各出資六十萬元
    承攬坪林鄉坪林尾擋土墻工程之事實，為被告所否認；而證人陳仁德雖證稱於八
    十一年間與被告合夥承攬石碇鄉○○○道路工程，於合夥關係結束後，經被告之
    告知才知道原告亦為合夥人之一。然稱合夥者，謂指二人以上互約出資以經營共
    同事業之契約，為民法第六百六十七條第一項所明定。故合夥必以當事人間有合
    夥之意思為成立要件之一。本件原告與陳仁德間並無合夥之意思合致，陳仁德於
    與被告合夥關係結束時，經被告之告知而認原告為合夥人之一，僅係傳聞證據，
    尚難以此證明原告與被告間有合夥關係存在；況原告主張之合夥關係發生於八十
    三年間，合夥目的為承攬坪林鄉坪林尾擋土墻工程，合夥出資為每人六十萬元；
    然被告係於八十一年間與陳仁德合夥承攬石碇鄉○○○道路工程，除押標金七十
    萬元由被告與陳仁德共同支付外，並無其他合夥出資之事實，業據證人陳仁德證
    述在卷，故陳仁德與被告間之合夥關係，與原告所主張之事實，顯然不同；此外
    ，原告對於兩造間有合夥關係存在之事實，未能舉證以實其說，則請求被告給付
    四十萬元及法定遲延利息，即無理由；至於陳仁德因被告片面陳述所交付之四十
    萬元，在未經被告交付前，原告並未取得所有權，亦未因此受有何損害，故原告
    依侵權行為、不當得利及物上請求權之法律關係，主張被告應給付四十萬元，亦
    屬無據，應予駁回；原告之訴既經駁回，其假執行之聲請，失所附麗，應併予駁
    回。
三、結論：
    原告之訴為無理由，依民事訴訟法第七十八條，判決如主文。
中      華      民      國    九十      年      四      月   二十六     日
                                      民事第六庭法      官  吳素勤
右為正本係照原本作成
如對本判決上訴，須於判決送達後廿日內向本院提出上訴狀
中      華      民      國    九十      年      四      月    二十七    日
                                                法院書記官  柯金珠


司法院資訊處製作；財團法人民間司法改革基金會備份。
